【裁判字號】    89,訴,1009
【裁判日期】    891021
【裁判案由】    詐欺
【裁判全文】
臺灣臺南地方法院刑事判決                        八十九年度訴字第一０九號
    公  訴  人  臺灣台南地方法院檢察署檢察官
    被      告  己○○
    選任辯護人  郭玉山
    被      告  丁○○
右列被告因詐欺案件，經檢察官提起公訴（八十九年度偵字第八九四三號），本院判
決如左：
    主  文
己○○、丁○○共同以犯詐欺罪為常業，各處有期徒刑壹年貳月。
扣案感謝狀貳本及新台幣壹仟捌佰元均沒收。
    事  實
一、己○○與丁○○因找不到工作，自民國（下同）八十九年六月中旬某日起，至八
    十九年七月二十七日生，竟共同基於意圖為自己不法所有，以詐欺為常業之犯意
    聯絡，每隔約三日，持新安宮（設台南市○○路六三四巷九弄二十六號之二）之
    廢棄感謝狀及平安符，在台南市○○街、建平九街等台南市區，向不特定人佯稱
    ：其二人代表新安宮，為慶祝農曆七月七日七娘媽誕辰，請各位善男信女慷慨捐
    款，使丙○○、壬○○○、辛○○○、林李、甲○○、戊○○等人陷於錯誤，
    而紛紛交付新台幣（下同）一百元、三百元不等之金額予己○○、丁○○二人，
    每日約得款二萬元，所得款項作為吃飯、看病之營生費用。嗣於八十九年七月二
    十七日晚上五時四十分許，己○○、丁○○在台南市○○○街六十巷巷口向張顏
    淑苑詐財一百元時，惟尚未交付即為警當場查獲，並在己○○身上查扣其二人所
    有之感謝狀貳本及二人行騙之所得貳仟陸佰元（後經發還被害人捌佰元，尚扣案
    壹仟捌佰元）。
二、案經台南市警察局第二分局報請台灣台南地方法院檢察署檢察官偵查起訴。
    理  由
一、訊據被告己○○、丁○○二人固坦承確於右揭時地，未經「新安宮」之授權，持
    「新安宮」之感謝狀及平安符，以農曆七月七日為七娘媽聖誕為由，向不特定之
    多數人募集捐款等情，惟均矢口否認有何為自己不法所有之意圖，辯稱向不特定
    之人收取之款項確係拜拜要用，且二人亦有至「新安宮」添香油錢云云。經查：
（一）右揭犯罪事實，業據被告二人於警訊及偵查中坦承不諱，復有感謝狀貳本及二
      人行騙之所得壹仟捌佰元（原扣得貳仟陸佰元，後經發還被害人捌佰元，尚扣
      案壹仟捌佰元）扣案可資佐證，並經被害人丙○○、壬○○○、辛○○○、林
      李、甲○○、戊○○、張顏淑苑於警訊時證述明確，並有退還丙○○等人捐
      款之贓物認領保管單六張、新安宮感謝狀二本、詐欺所得一千八百元扣案可資
      佐證。
（二）又查，被告二人以此方法行騙已超過一個月，每隔約三日即募得二萬元，所得
      甚為豐厚，此由被告二人被查獲之當日，自下午四時許至五時四十分止，即募
      得二千六百元可知。其間雖曾攜帶水果等物前往「新安宮」拜拜，卻未曾告知
      「新安宮」負責人乙○○有代為募款之情事，亦未轉交任何募得款項，以作為
      慶祝七娘媽聖誕之用，此據證人乙○○到庭證述明確（分見本院八十九年九月
      十五日訊問筆錄）。另「新安宮」之服務員庚○○，雖曾目擊被告二人帶香及
      帶水果祭拜，偶爾亦添香油錢（見本院八十九年十月十一日審判筆錄），然被
      告二人於警訊時即供承，去募款係「因為實在沒有工作，身上也沒有錢可以生
      活才出此下策．．．用在吃飯及零用」（見己○○警訊筆錄）、「我都做為吃
      飯及看醫生的費用，都花完了」（見丁○○警訊筆錄），被告二人行詐術之始
      即係為謀生計而向善男信女行騙，所得款項亦大部分作為生活費用，此由被告
      二人在警訊及偵查中無隻字片語提及捐香油錢一事可知。故縱使渠二人因以神
      明之名義詐財，良心不安而向新安宮捐少許之香油錢，亦不能認被告二人無不
      法所有之意圖。復查被告二人自承於前揭行騙之期間內，並無工作，均以所騙
      得之錢財朋分花用為生，被告二人顯係以前揭詐欺犯行為常業。綜上所述，被
      告二人之所辯，均不足採。本件事證明確，被告二人之犯行，均堪認定。
二、核被告所為，係犯刑法第三百四十條之罪。被告二人間有犯意聯絡、行為分擔，
    均為共同正犯。爰審酌被告二人犯罪之動機、目的、手段、所生危害、所得利益
    、犯罪後矢口否認、態度不佳等一切情狀，各量處如主文所示之刑，以資懲儆。
    扣案感謝狀貳本為被告二人所有供犯罪所用之物，而壹仟捌佰元，為被告二人所
    有因犯罪所得之物，併均依法宣告沒收。另查，被告二人賴詐欺為生時日尚短，
    所詐得之款項亦有部分發還被害人，危害尚輕，且在本案被查獲後亦多次到新安
    宮祭拜，此據新安宮負責人乙○○到庭證述無訛，足認渠二人尚知悔悟，被告執
    行如主文所示之刑，已足達教化之效，公訴人請求刑之執行完畢後，令入勞動場
    所強制工作三年，本院認為尚無必要，併此敘明。
三、據上論斷，應依刑事訴訟法第二百九十九條第一項前段，刑法第二十八條、第三
    百四十條、第三十八條第一項第二款、第三款，罰金罰鍰提高標準條例第一條前
    段，判決如主文。
中    華    民    國      八十九   年       十        月       二十一   日
                                    臺灣臺南地方法院刑事第四庭
                                        法  官  張  麗  娟
右正本證明與原本無異
如不服本判決，應於判決送達後十日內，向本院提出上訴狀。
                                        書記官  陳  怡  吟
中    華    民    國      八十九   年       十        月       二十一   日
附錄法條：
刑法第三百四十條
以犯第三百三十九條之罪為常業者，處一年以上七年以下有期徒刑，得併
科五萬元以下罰金。


司法院資訊處製作；財團法人民間司法改革基金會備份。
